【裁判字號】    95,台上,5001
【裁判日期】    950912
【裁判案由】    違反毒品危害防制條例
【裁判全文】
最高法院刑事判決            九十五年度台上字第五００一號
    上  訴  人  甲○○
                        號（另案在台灣屏東戒治所執行中）
                乙○○
                        （另案在台灣台南監獄執行中）
上列上訴人等因違反毒品危害防制條例案件，不服台灣高等法院
高雄分院中華民國九十五年五月九日第二審更審判決（九十五年
度上重更(一)字第一號，起訴案號：台灣高雄地方法院檢察署九十
三年度偵字第二二三五五、二二七三一、二二五六０、二二九七
五號），提起上訴，本院判決如下：
    主  文
原判決撤銷，發回台灣高等法院高雄分院。
    理  由
本件原判決認定上訴人乙○○、甲○○均明知海洛因係毒品危害
防制條例第二條第二項第一款所稱之第一級毒品，且經行政院依
懲治走私條例規定公告列為管制進口之物品，竟分別與綽號「阿
草」、「阿源」等人共同基於運輸第一級毒品海洛因及私運管制
物品進口之犯意聯絡，約定由「阿草」於事成後，支付乙○○新
台幣（下同）七十八萬元之代價，委由乙○○將第一級毒品海洛
因夾藏在其經營之「鑫發傢具工廠」所出售之大板桌內，再以貨
櫃運送之方式，將第一級毒品海洛因自大陸地區走私、運輸進入
台灣地區，再由「阿草」聯絡甲○○在台灣地區取貨，先由大陸
地區之「阿草」、「阿源」等人，於民國九十三年十月底，將第
一級毒品海洛因六包（淨重一九六一．九公克，空包裝重八六．
五二公克），以黃色塑膠袋包裝後，將之夾藏置放於乙○○所有
之編號ＷＸ－、ＷＸ－號之木雕桌面傢俱內，連同其餘木刻
佛像、茶盤、石雕香爐等四十件物品裝填於萬海航運公司所有之
編號WHLU/0000000號貨櫃內，再透過不知情之陳淑貞委託亦不知
情之「龍顯報關行」承辦人員，以台灣地區「進億公司」欲進口
寺廟佛像及其相關物品名義，將上開貨櫃一只申報進口入台及辦
理相關報關業務。上開貨櫃於九十三年十一月五日，自大陸地區
廈門由萬海航運公司所屬之「齊春號」起運，經由香港，於同年
月八日運抵高雄港第六十三號碼頭後，即由不知情之某貨運公司
，將上開貨櫃轉運至由「大進公司」經營位在高雄市小港區之「
林亞倉儲」。嗣於九十三年十一月三日下午三時二十五分許，經
行政院海岸巡防署南部地區巡防局高雄市機動查緝隊（下稱高雄
市機動查緝隊），在台南縣新化鎮國道三號交流道下之某「中油
加油站」前，出示檢察官核發之拘票拘提乙○○，並將乙○○帶
往「高雄市機動查緝隊」後，乙○○在有犯罪偵查權限公務員知
悉該批走私海洛因犯罪行為前，向承辦警察自首犯運輸海洛因罪
，並接受裁判。因而於九十三年十一月八日下午五時許，為警察
人員及海岸查緝隊人員會同乙○○、陳淑貞，在「林亞倉儲」內
將上開貨櫃開櫃查獲，並在編號ＷＸ－、ＷＸ－號之木雕桌
面傢具內查獲上述第一級毒品海洛因六包。另經警循線於九十三
年十一月八日中午十二時許，拘提甲○○到案等情，因而撤銷第
一審關於上訴人二人運輸第一級毒品部分之判決，改判仍依想像
競合犯規定，從一重論處其二人運輸第一級毒品之罪刑（甲○○
處無期徒刑，褫奪公權終身；乙○○處有期徒刑七年，褫奪公權
六年），固非無見。
惟查：(一)九十二年二月六日修正公布，同年九月一日施行之刑事
訴訟法第一百五十九條第一項已明定「被告以外之人於審判外之
言詞或書面陳述，除法律有規定者外，不得作為證據。」；原判
決未明乙○○於警訊所為不利於甲○○之供述，符合刑事訴訟
法何一特別規定而得採為證據之理由，遽採該審判外陳述作為認
定甲○○犯行之證據，自有未合。(二)乙○○於九十一年十一月八
日受警訊時曾經供稱：「我總共幫甲○○運輸第二級毒品安非他
命二次，一趟九公斤，一趟十公斤，合計共十九公斤（上訴人二
人該部分走私、運輸第二級毒品之犯行業經原審法院判處罪刑確
定在案），一級毒品海洛因，只有今天帶同專案人員取出查扣之
數量（合計毛重二零五六公克）」等語（見警卷(二)第二十一頁）
，於檢察官偵查中則翻異前詞，供稱「不是（指不是幫甲○○運
送毒品）。我是幫「阿草」運過來再交給台南阿俊（指甲○○）
」、「安非他命是（指是幫甲○○運送）；但海洛因我不確定，
因為那時我已經被抓進來了」等語（見偵字第二二三五五號偵查
卷第二十六頁），於第一審法院亦供稱：運輸海洛因部分，也是
阿草在大陸負責大陸部分之運輸，是阿草要伊在台灣等電話，要
伊把貨交給甲○○，運輸費用都是伊與阿草算的，阿草尚未給伊
錢款，因為要把貨交給甲○○才會給錢；甲○○是買主等語（見
第一審重訴字卷第三一一頁至第三一三頁），亦即乙○○於警訊
之上揭供述與其嗣後於偵審中之供述似未盡相符，原審未明取
捨判斷之心證理由，對於乙○○於偵審中所為上揭有利於甲○○
之供述部分，亦未明不予採納之理由，遽為判決，自有理由尚
欠完備之違誤。(三)依原判決理由之記載（原判決書第四頁第十二
行、第十三行），裝運藏有第一級毒品海洛因六包之「齊春號」
貨輪，係於九十三年十一月四日自大陸廈門地區啟程。詎原判決
事實竟記載於同年月五日起運。二者日期不相符合，亦不無疏誤
。上訴人二人上訴意旨指摘原判決不當，均非無理由，應認原判
決仍有撤銷發回更審之原因。
據上論結，應依刑事訴訟法第三百九十七條、第四百零一條，判
決如主文。
中    華    民    國  九十五  年    九    月   十二   日
                      最高法院刑事第九庭
                          審判長法官  賴  忠  星
                                法官  王  居  財
                                法官  林  開  任
                                法官  林  立  華
                                法官  林  勤  純
      本件正本證明與原本無異
                                      書  記  官
中    華    民    國  九十五  年    九    月  二十五  日
                                                      Ｅ


司法院資訊處製作；財團法人民間司法改革基金會備份。
